【裁判字號】    99,訴,2994
【裁判日期】    991216
【裁判案由】    偽造有價證券等
【裁判全文】
臺灣臺中地方法院刑事判決              99年度訴字第2994號
公  訴  人  臺灣臺中地方法院檢察署檢察官
被      告  王小芬
指定辯護人  本院公設辯護人  賴忠杰
上列被告因偽造有價證券等案件，經檢察官提起公訴（99年度偵
字第7833號），本院判決如下：
    主    文
王小芬犯竊盜罪，共罪，均累犯，各處有期徒刑月；又犯偽
造有價證券罪，共罪，均累犯，各處有期徒刑壹年柒月，扣案
之如附表編號1所示之偽造支票壹張沒收，未扣案之如附表編號2
至3所示之偽造支票貳張，均沒收。應執行有期徒刑貳年，扣案
之如附表編號1所示之偽造支票壹張沒收，未扣案之如附表編號2
至3所示之偽造支票貳張，均沒收。
    犯罪事實
一、王小芬前因賭博案件，經本院以97年度簡字第402號判處有
    期徒刑2月確定，並於民國97年6月11日易科罰金執行完畢。
    詎猶不知悔改，竟意圖為自己不法之所有，自98年8月某日
    起至同年11月某日止，先後分3次，每次時間間隔約1、2月
    ，在其所居住之男友母親王春連位於臺中縣龍井鄉○○路○
    段46巷24號之住處客廳抽屜內，竊得王春連所有之臺中縣龍
    井鄉農會（以下簡稱龍井鄉農會）支票帳號00000000000000
    （起訴書誤載為000000000000000）號帳戶之空白支票8張，
    票號分別為FA0000000、FA0000000、FA0000000、FA0000000
    、FA0000 000、FA0000000、FA0000000、FA0000000號，並
    同時盜用與上開支票置放於同處之「王春連」印章，蓋在如
    附表編號1至3所示之支票上，以備使用。嗣王小芬意圖供行
    使之用，分別於如附表所示之行使時間之前1日，在其所居
    住之上開王春連之住處，各偽造發票人為王春連、付款人為
    臺中縣龍井鄉農會，如附表編號1至3所示發票日、面額之支
    票共3張，完成偽造支票，並於附表所示之行使時間、地點
    行使之。嗣龍井鄉農會於98年12月3日通知王春連，其中如
    附表編號2所示之支票，將因存款不足而退票，經王春連清
    查結果發覺部分支票失竊，始循線查悉上情。
二、案經王春連訴由臺中縣警察局烏日分局報告臺灣臺中地方法
    院檢察署檢察官偵查起訴。
    理    由
壹、證據能力方面：
一、按被告以外之人於偵訊中向檢察官所為之陳述，除顯有不可
    信之情況者外，得為證據，刑事訴訟法第159條之1第2項定
    有明文。而所謂不可信情況之認定，法院應審酌被告以外之
    人於陳述時之外在環境及情況，例如：陳述時之心理狀況、
    有無受到外力干擾等，以為判斷之依據，故係決定陳述有無
    證據能力，而非決定陳述內容之證明力。是被告以外之人前
    於偵查中已具結而為證述，除反對該項供述得具有證據能力
    之一方，已釋明「顯有不可信之情況」之理由外，皆得為證
    據；又司法實務運作上，咸認偵查中檢察官向被告以外之人
    所取得之陳述，原則上均能遵守法律規定，不致違法取供，
    被告以外之人於偵查中依法應具結者已具結，向檢察官所為
    之陳述，原則上具有證據能力。本案證人王春連、白鈺珍、
    黃玉釵於檢察官偵查時以證人身份作證，經檢察官告以具結
    之義務及偽證之處罰後，具結而陳述，且當事人及辯護人對
    該等證述亦表示無意見，復無證據顯示有遭受強暴、脅迫、
    詐欺、利誘等外力干擾情形，並無顯不可信之情況，是其等
    於檢察官偵訊中之證述，自有證據能力。
二、復按被告以外之人於審判外之陳述，雖不符刑事訴訟法第15
    9條之1至之4等4條之規定，而經當事人於審判程序同意作為
    證據，法院審酌該言詞陳述或書面陳述作成時之情況，認為
    適當者，亦得為證據；當事人、代理人或辯護人於法院調查
    證據時，知有刑事訴訟法第159條第1項不得為證據之情形，
    而未於言詞辯論終結前聲明異議者，視為有前項之同意，同
    法第159條之5定有明文。核其立法意旨，在於傳聞證據未經
    當事人之反對詰問予以核實，原則上先予排除。惟若當事人
    已放棄反對詰問權，於審判程序中表明同意該等傳聞證據可
    作為證據；或於言詞辯論終結前未聲明異議，基於尊重當事
    人對傳聞證據之處分權，暨證據資料愈豐富，愈有助於真實
    發見之理念，且強化言詞辯論主義，使訴訟程序得以順暢進
    行，上開傳聞證據亦均具有證據能力。查證人王春連、白鈺
    珍於警詢中之陳述，固屬傳聞證據，惟當事人及辯護人就此
    部分審判外之陳述，及就以下本案採為判決基礎之遺失票據
    申報書、掛失止付票據提示資料查報表、臺灣票據交換所臺
    中市分所退票理由單、龍井鄉農會支票存款往來簿節本影本
    、經王春連指認之相片影像資料查詢、龍井鄉農會99年6月3
    0日龍農信字第0996000151號函暨附件支存領用及退票查詢
    、往來明細查詢等文書資料，均未曾於言詞辯論終結前爭執
    其證據能力或聲明異議，本院審酌上開陳述及書證作成時之
    情況，並無違法取證之瑕疵，認以之作為證據為適當，揆諸
    上開規定，該審判外之陳述及文書資料均有證據能力，合先
    敘明。
貳、實體部分：
一、上揭犯罪事實，業據被告王小芬迭於警詢、偵查及本院準備
    程序與審理中自白不諱（參見警卷第1頁、偵一卷第22至23
    頁、第33至34頁、第43至44頁、偵二卷第7頁、本院卷第13
    至15頁、99年12月2日審判筆錄第5至7頁），核與證人即告
    訴人王春連、證人白鈺珍、黃玉釵分別於警詢及偵查中所證
    述之情節相符（參見警卷第2至3頁、偵一卷第20至23頁、第
    42至43頁、偵二卷第9至10頁），並有如附表編號2、3所示
    之偽造支票影本2張，及遺失票據申報書、掛失止付票據提
    示資料查報表、臺灣票據交換所臺中市分所退票理由單、龍
    井鄉農會支票存款往來簿節本影本、經王春連指認之相片影
    像資料查詢、龍井鄉農會99年6月30日龍農信字第099600015
    1號函暨附件支存領用及退票查詢、往來明細查詢各1份附卷
    可憑（參見警卷第4至8頁、第11頁、偵一卷第5至10頁、偵
    二卷第8頁），此外，復有扣案之如附表編號1所示之偽造支
    票正本1張可資佐證，足認被告前開自白核與事實相符，應
    可採為論罪科刑之依據，準此，本案事證已臻明確，被告犯
    行洵堪認定，應予依法論科。
二、按被告所偽造之農會支票，雖與票據法上限於以銀錢業者及
    信用合作社為付款人之支票不同，但執票人行使該票所載之
    權利，與其占有票據，既有不可分離之關係，自係有價證券
    ，而非普通私文書（最高法院46年臺上字第888號判例可資
    參照）。是核被告所為，係犯刑法第320條第1項之竊盜罪及
    同法第201條第1項之偽造有價證券罪。另被告擅自盜用「王
    春連」之印章，蓋在如附表編號1至3所示支票上，其盜用印
    章為偽造有價證券之部分行為；其行使偽造有價證券之低度
    行為應為偽造有價證券之高度行為所吸收，均不另論罪。又
    被告上揭3次竊盜犯行及3次偽造有價證券犯行，時間均隔月
    餘，且犯意各別，行為互異，應予分論併罰。再被告前因賭
    博案件，經本院以97年度簡字第402號判處有期徒刑2月確定
    ，並於97年6月11日易科罰金執行完畢，此有臺灣高等法院
    被告前案紀錄表1份附卷可稽，其於有期徒刑執行完畢後5年
    以內，故意再犯前開有期徒刑以上之6罪，皆構成累犯，應
    依刑法第47條第1項規定，各加重其刑。末按犯罪之情狀顯
    可憫恕，認科以最低度刑仍嫌過重者，得酌量減輕其刑，刑
    法第59條定有明文。查本件被告在未徵得告訴人王春連同意
    或授權之情形下，即恣意為本件偽造有價證券之3次犯行，
    其所為固值非難，惟其偽造之有價證券僅3張，金額亦非鉅
    大，與一般重大擾亂金融秩序之經濟犯罪者迥異，且告訴人
    王春連於本院審理中已到庭陳稱其未因被告偽造本件3張支
    票而受有財產上損失，不追究被告本案之犯行等語（參見本
    院卷第15頁）；復被告犯後已與告訴人王春連、被害人白鈺
    珍均達成調解，有和解書1份附卷可憑（參見偵查卷第48頁
    ），於本院審理中亦悔意殷殷，足認其確已知錯、悔悟之犯
    罪後態度良好，暨公訴人亦就偽造有價證券犯行部分當庭請
    求予以酌減，本院衡其情狀，認倘處以法定刑之最低刑即有
    期徒刑3年，猶嫌過重，是本件情輕法重，在客觀上足以使
    人心生同情，被告犯罪情狀尚堪憫恕，爰依刑法第59條之規
    定，分別酌量減輕其刑。被告所犯上開偽造有價證券3罪，
    有二以上刑之加重及減輕事由，爰依法先加後減之。
三、爰審酌被告犯罪動機、目的尚屬單純、犯罪手段平和，及偽
    造支票之張數僅3張，票據交易往來流通公信性所受損害之
    程度非鉅，且犯後始終坦承犯行，態度良好，兼衡其素行、
    智識程度、生活狀況及公訴人合併具體求刑2年6月尚嫌過重
    等一切情狀，各量處如主文所示之刑，並定其應執行之刑，
    以資懲儆。至扣案之如附表編號1所示偽造支票1張，係偽造
    之有價證券，應依刑法第205條之規定，不問屬於被告所有
    ，應宣告沒收之。另如附表編號2至3所示偽造之支票2張，
    雖未據扣案，然並無積極證據證明業已滅失，爰依同條規定
    併予宣告沒收。再按刑法第219條所定不問屬於犯人與否沒
    收之者，以偽造之印章、印文或署押為限，盜用者不在其列
    （最高法院48年臺上字第1533號判例可資參照），故如附表
    編號1至3所示之支票，雖均經被告盜用上開「王春連」印章
    ，蓋印「王春連」之印文於其上，惟並非偽造印章之印文，
    自不在刑法第219條規定，不問屬於犯人與否，均應沒收之
    列，爰不為沒收之宣告，附此敘明。
據上論斷，應依刑事訴訟法第299條第1項前段，刑法第320條第
1項、第201條第1項、第47條第1項、第59條、第51條第5款、第
205條，刑法施行法第1條之1第1項、第2項前段，判決如主文。
本案經檢察官廖育賢到庭執行職務。
中    華    民    國    99    年    12    月    16    日
                  刑事第三庭    審判長法  官  張靜琪
                                      法  官  丁智慧
                                      法  官  黃麗玲
以上正本證明與原本無異。
如不服本判決應於收受判決後10日內向本院提出上訴書狀，並應
敘述具體理由；其未敘述上訴理由者，應於上訴期間屆滿後20日
內向本院補提理由書（均須按他造當事人之人數附繕本）「切勿
逕送上級法院」。
中    華    民    國    99    年    12    月    16    日
                                      書記官  黃毅皓
附表：
┌─┬─────┬───┬───┬────┬────┬────┐
│編│支票號碼  │發票日│面額( │行使時間│行使地點│收受票據│
│號│          │      │新臺幣│        │        │之人    │
│  │          │      │)     │        │        │        │
├─┼─────┼───┼───┼────┼────┼────┤
│1 │FA0000000 │98年9 │30萬  │98年8月 │臺中縣龍│綽號「大│
│  │          │月10日│      │間某日  │井鄉某處│嫂」之真│
│  │          │      │      │        │        │實姓名、│
│  │          │      │      │        │        │年籍不詳│
│  │          │      │      │        │        │之成年女│
│  │          │      │      │        │        │子。    │
│  │          │      │      │        │        │        │
├─┼─────┼───┼───┼────┼────┼────┤
│2 │FA0000000 │98年11│40萬  │98年10月│臺中縣龍│黃玉釵  │
│  │          │月30日│      │間某日  │井鄉竹師│        │
│  │          │      │      │        │路2段168│        │
│  │          │      │      │        │號      │        │
├─┼─────┼───┼───┼────┼────┼────┤
│3 │FA0000000 │99年1 │35萬  │98年12月│臺中縣沙│白鈺珍  │
│  │          │月30日│      │底某日  │鹿鎮四平│        │
│  │          │      │      │        │街172號 │        │
│  │          │      │      │        │        │        │
└─┴─────┴───┴───┴────┴────┴────┘
附錄論罪科刑法條：
中華民國刑法第201條
（有價證券之偽造變造與行使罪）
意圖供行使之用，而偽造、變造公債票、公司股票或其他有價證
券者，處3 年以上 10 年以下有期徒刑，得併科 3 千元以下罰
金。
行使偽造、變造之公債票、公司股票或其他有價證券，或意圖供
行使之用，而收集或交付於人者，處 1 年以上 7 年以下有期徒
刑，得併科 3 千元以下罰金。
中華民國刑法第320條
（普通竊盜罪、竊佔罪）
意圖為自己或第三人不法之所有，而竊取他人之動產者，為竊盜
罪，處5  年以下有期徒刑、拘役或 5 百元以下罰金。
意圖為自己或第三人不法之利益，而竊佔他人之不動產者，依前
項之規定處斷。
前二項之未遂犯罰之。

司法院資訊處製作；財團法人民間司法改革基金會備份。
